【裁判字號】    95,訴,785
【裁判日期】    950815
【裁判案由】    損害賠償
【裁判全文】
臺灣桃園地方法院民事判決               95年度訴字第785號
原      告  乙○○
訴訟代理人  丙○○
被      告  甲○○
上列當事人間因業務過失傷害案件，原告提起刑事附帶民事訴訟
，請求損害賠償，經本院刑事庭以94年度壢交附字第15號裁定移
送前來，本院於中華民國95年8 月1 日言詞辯論終結，判決如下
：
    主  文
被告應給付原告新臺幣壹拾陸萬元及自民國九十四年二月十八日
起至清償日止，按週年利率百分之五計算之利息。
原告其餘之訴駁回。
訴訟費用由被告負擔五分之一，餘由原告負擔。
本判決原告勝訴部分得假執行。
原告其餘假執行之聲請駁回。
    事  實
甲、原告方面：
一、聲明：被告應給付原告新臺幣（下同）78萬元，及自起訴狀
    繕本送達翌日起至清償日止，按週年利率5%計算之利息；原
    告並願供擔保，請准宣告假執行。
二、陳述：
（一）被告以駕駛普通聯結車為業，於民國92年5 月8 日13時許
      ，駕駛車牌號碼8F-075號之營業大貨車及後方曳引車號為
      ZF-01 號之拖板車（下稱聯結曳引車），沿桃園縣平鎮市
      ○○路由南往北行駛，於行經該路段3.3 公里處時，本應
      注意對向來車小心會車，並保持一定間距，而依當時情形
      並無不能注意之情，竟疏未注意，未保持會車間距即貿然
      前進，適原告所駕駛車號YQ-3230 號自用小客車（下稱自
      小客車）由對向駛來，致被告所駕駛聯結曳引車左前側撞
      及原告所駕駛自小客車左前車身，原告並因而受有左踝及
      左足壓砸傷之傷害。被告此業務過失致原告受傷害之行為
      ，並經鈞院以94年度交易字第56號刑事判決有罪在案。
（二）原告得依侵權行為之法律關係請求被告賠償因本件車禍所
      生下列損害：(1)原告所有自小客車之損害：原告前以70萬
      元購買上開自小客車，因本件車禍致無法修理使用，折舊
      後應仍損失30萬元之價值；(2)看護費用：原告因本件車禍
      受傷住院6 天及在家休養期間，約30天由親人照料生活起
      居，以1 天2 千元計算，支出看護費用6 萬元；(3)療養費
      用：原告因受內傷，以補品、中藥療傷，計支出2 萬元；
      (4)精神慰撫金：原告因本件車禍受傷後，痛苦萬分，被告
      不聞不問迄今未與原告和解。且本件車禍發生時，被告未
      主動報警或請求救護單位急救，爰請求精神慰撫金40萬元
      。
（三）綜上，爰訴請判決如訴之聲明所示。
三、證據：提出臺灣桃園地方法院檢察署93年度偵續字第117 號
    檢察官聲請簡易判決處刑書1 件、診斷證明書1 件、鈞院94
    年度交易字第56號刑事判決1 件（均為影本）、被告戶籍謄
    本、汽車委賣合約書各1 件。
乙、被告方面：
    被告未於最後言詞辯論期日到場，惟據其以前到庭所為之聲
    明、陳述略以：
一、聲明：駁回原告之訴。
二、陳述：原告就本件車禍之發生，亦與有過失。且原告之請求
    皆無單據。另關於原告所有之自小客車應有一公定價格。為
    此，請為判決如答辯聲明所示。
三、證據：提出被告身分證及汽車駕駛執照各1 件（均為影本）
    。
丙、本院依職權調閱本院94年度交易字第56號刑事偵審卷宗及函
    查原告所有上開自小客車出廠年月、新車價格之資料。另函
    詢原告受傷後於治療期間是否須人全天看護事項。
    理  由
壹、程序方面：本件被告經合法通知，無正當理由，未於最後言
    詞辯論期日到場，核無民事訴訟法第386 條各款所列情形，
    爰依原告聲請，由其一造辯論而為判決。
貳、實體方面：
一、本件原告起訴主張，被告於92年5 月8 日13時許，駕駛上開
    聯結曳引車行經桃園縣平鎮市○○路由往埔心方向路段3.3
    公里處時，應注意能注意而不注意，未保持會車間距，致所
    駕聯結曳引車左前車頭撞及對向由原告所駕駛之自小客車左
    前車身，致原告受有左踝及左足壓砸傷之傷害，原告爰依侵
    權行為之法律關係請求被告賠償自小客車之損害、支出看護
    費用、療養費用之損失及精神慰撫金合計78萬元，並訴請判
    決如聲明所示等語。
二、被告則以：原告亦與有過失，且其請求皆無單據，另原告之
    自小客車應有公定價格等語，資為抗辯。
三、兩造不爭執之事項：被告於上揭時、地，有過失而生本件車
    禍，並致原告受有上開傷害及所有之自小客車受損，且被告
    此過失傷害之行為，業經本院刑事庭以94年度交易字第56號
    刑事判決判處罪刑並經確定在案之事實，除有本院上開刑事
    判決1 份（見本院卷第6 頁至9 頁）、國軍桃園總醫院診斷
    證明書1 紙（見本院卷第32頁）、被告汽車駕駛執照1 紙（
    見本院卷第56頁）附卷可稽外，並經本院依職權調閱本院上
    開刑事卷宗查核無誤。
四、按因故意或過失，不法侵害他人之權利者，負損害賠償責任
    ，民法第184 條第1 項前段定有明文。本件被告既有上開過
    失行為而致原告受有上揭傷害之結果，且其不法行為與原告
    所受傷害結果間復有相當因果關係，依經驗法則亦無疑義，
    則揆諸上揭法律規定，原告主張被告應對其負損害賠償責任
    ，自屬有據。
五、本件兩造主要所爭執之事項：原告就本件車禍之發生是否與
    有過失？原告所請求損害賠償之內容是否可採？本院所為之
    判斷如下：
（一）看護費用之部分：原告雖主張其因本件車禍受傷治療期間
      共30天須支出每天2 千元之看護費用合計6 萬元等語，惟
      原告就其是否確有他人看護30天之必要乙節，並未能舉證
      以實其說。經本院函詢醫院之結果，其亦覆稱略以：因原
      告無再回診之資料，致無從判斷是否須專人全天照護等語
      ，有國軍桃園總醫院95年7 月12日醫樸字第0950001505號
      函在卷可按（見本院卷第60頁），故原告所主張其於治療
      期間須人看護30天之部分，即難盡信為真實。本院審酌原
      告所受之傷害為左踝及左足壓砸傷之傷害及其住院治療6
      天後無再回診之情形等，認原告本件傷害治療休養期間，
      須人照護之日數應以10天為當，再參以原告所主張每日看
      護費用2 千元之部分，並不違社會上一般類此勞務之行情
      價格，復為被告所不爭執等情，因認原告此部分之請求，
      應僅在2 萬元之範圍內為可採（10日×2 千元/ 日＝2 萬
      元）。
（二）療養費用：原告主張其因本件車禍另受內傷，以補品、中
      藥療傷，計支出2 萬元之事實部分，亦未能舉出任何證據
      以資證明其確有此項支出之金額；且原告此部分之主張既
      無醫囑，亦難認為有其必要性，故本院認尚無足採。
（三）精神慰撫金之部分：本院審酌本件車禍發生之經過情形、
      被告所違反規定事項之情節輕重、原告所受傷害之內容及
      醫療情形等足致其產生之痛苦程度，並原告係69年10月27
      日生，於本件車禍時年紀為22歲，未婚，名下並無財產，
      學歷為陸軍軍官學校專科班畢業，目前職業為中尉後勤官
      ，業經原告陳述在卷而為被告所不爭執（見本院卷第43頁
      ）；被告則係59年4 月7 日出生，於本件車禍發生時年紀
      33歲，學歷為高職畢業，經歷則為工廠作業員，現職為起
      重機之駕駛員，有一棟房子，已婚並有3 名小孩，此除有
      被告戶籍資料查詢結果、戶籍謄本各1 紙（見本院卷第20
      頁、37頁）在卷可憑外，亦經被告陳述在卷而為原告所不
      爭執（見本院卷第43頁）等一切情事，認原告本件請求之
      慰撫金金額40萬元，尚嫌過高，應予核減至18萬元，始較
      適當。
（四）原告自小客車受損害之部分：此部分原告主張其所駕駛之
      自小客車因本件車禍受有30萬元損害之事實，固據提出汽
      車委賣合約書1 份為證（見本院卷第57頁），並經本院查
      詢原告自小客車新車時之售價約66萬8 千元無誤，有南陽
      實業股份有限公司95年7 月13日南外字第010 號函在卷可
      參（見本院卷第62頁）。惟按因犯罪而受損害之人，於刑
      事訴訟程序固得附帶提起民事訴訟，對於被告請求回復其
      損害，但其請求回復之損害，以被訴犯罪事實所生之損害
      為限，否則縱令得依其他事由，提起民事訴訟，亦不得於
      刑事訴訟程序附帶為此請求，最高法院60年台上字第633
      號判例意旨足資參照。且按附帶民事訴訟，係因犯罪而受
      損害之人，為請求回復其損害，於刑事訴訟程序附帶提起
      之民事訴訟，故提起是項訴訟，須限於起訴之犯罪事實侵
      害個人私權，致生損害者，始得為之。本件上訴人因告訴
      被上訴人行使偽造私文書，對於更審後所花用之旅費，為
      請求標的，此項旅費，顯非因起訴之犯罪事實所發生之損
      害，自不得以附帶民事訴訟請求賠償，最高法院23年附字
      第248 號判例意旨亦足參照。由上可知，本件原告所得提
      起回復之損害，應以被告被訴之犯罪事實即過失傷害之事
      實所生之損害為限，而原告所有之自小客車因本件車禍受
      損，並非被告過失傷害此事實所生之損害甚明，是此部分
      原告所提起之刑事附帶民事訴訟即非合法，本院刑事庭就
      此固未裁定予以駁回，而一併將之移送本院民事庭，惟刑
      事庭移送民事庭之附帶民事訴訟，僅移送後之訴訟程序，
      應適用民事訴訟法，若移送前之訴訟行為是否合法，仍應
      依刑事訴法決定之。第一審刑事庭依刑事訴訟法第504 條
      第1 項，移送民事庭之附帶民事訴訟，其提起合法與否，
      自應依刑事訴訟法予以判斷，不得於移送民事庭後，將關
      於獨立民事訴訟追加他訴之法規，溯及於附帶民事訴訟提
      起之時而適用之，遂認附帶民事訴訟為合法，最高法院41
      年台上字第50號判例意旨闡釋甚詳。是原告本件請求中關
      於其所有自小客車受損之部分，既屬不得提起刑事附帶民
      事訴訟而提起之，縱經本院刑事庭一併予以移送，仍屬不
      應准許，而應予以駁回。
（五）再按損害賠償，除法律另有規定或契約另有訂定外，應以
      填補債權人所受損害及所失利益為限；不法侵害他人之身
      體或健康者，對於被害人因此喪失或減少勞動能力或增加
      生活上之需要時，應負損害賠償責任；不法侵害他人之身
      體、健康、名譽、自由、信用、隱私、貞操，或不法侵害
      其他人格法益而情節重大者，被害人雖非財產上之損害，
      亦得請求賠償相當之金額。其名譽被侵害者，並得請求回
      復名譽之適當處分，民法第216 條第1 項、第193 條第1
      項、第195 條第1 項各定有明文。本件被告既應對原告負
      侵權行為之損害賠償責任，則原告依上揭法律規定，請求
      被告賠償其因本件車禍所受之各項損失，於法自屬有據。
（六）又按損害之發生或擴大，被害人與有過失者，法院得減輕
      賠償金額，或免除之，民法第217 條第1 項定有明文。且
      此項規定之目的，在謀求加害人與被害人間之公平，故在
      裁判上法院得以職權減輕或免除之，最高法院85年台上字
      第1756號判例意旨亦足參照。經查，本件車禍發生地點即
      桃園縣平鎮市○○路桃73線3 公里路段，為劃有道路分向
      線之雙向2 車道道路，龍潭往埔心即由南往北方向距離車
      禍地上散落地點約31公尺有一彎道（由南往北為右彎），
      車禍發生後，道路分向線兩側遺有散落物，原告之自小客
      車左前輪胎脫遺落在分向線旁之北往南方向車道上，而此
      自小客車則係沿散落位置，以左偏曲線撞及南往北車道旁
      之水溝、山壁而停止，除左前輪脫落外，左前車身嚴重損
      毀，遺落道路上之輪胎及車輛停止處間，有0.5 公尺之刮
      地痕，而被告所駕駛之聯結曳引車則停置於距離道路散落
      物約30.2公尺處之南往北車道彎道上，拖板車即子車後方
      分別遺有19.3（左）公尺、6.8 （右）公尺之刮地痕，曳
      引大貨車即母車左後輪後方護欄有擦撞痕，拖板車即子車
      前輪變形脫落位移往後輪擠壓，導致拖板車後輪隆起等情
      ，業經本院調閱上開刑事案件查核所附道路交通事故調查
      表、現場圖及現場照片等可稽（影本見本院卷第68頁至75
      頁）。依車禍發生後現場遺留之散落物位置係在道路分向
      線之兩側，可證明兩車第一碰撞點位置應係在道路分向線
      旁無訛。又原告於本院上開刑事案件94年6 月2 日審判庭
      時證稱：在50公尺以上的距離有看到被告的車子，被告是
      按照他的路走，那裡是彎道，我的右手邊又有一輛機車，
      所以我的車子往中線靠，但我沒有超過中線，我的車頭已
      經過他的車頭，但是他的車子的後拖車已經過到我的車道
      內，所以才會擦撞到等語（筆錄影本見本院卷第76頁），
      與其於警詢時所陳稱者大致相符（筆錄影本見本院卷第77
      頁），而被告於上開刑事案件警詢時亦自承：「我當時沿
      桃73線（即中興路）龍潭往埔心方向行駛，行駛至桃73線
      3.03公里處（即肇事地點，應係3 公里前方），因該處我
      行駛之車道路旁之竹子有稍微傾斜在路上，於是我將車開
      到比較靠分道線旁行駛，但無超越分道線佔用來車道，正
      好對向由乙○○駕駛之自用小客車駛過來，我們會車時我
      有看左側照後鏡，看到該自小客車車子一直往我的車子車
      身靠近，然後就聽到撞擊聲，感覺我車子被撞擊了，然後
      我就將車慢慢的停住，然後下車察看，…。」等語（筆錄
      影本見本院卷第78頁）堪認相符。參以如前所述，車禍現
      場原告自小客車之散落物係分散在道路分向線兩側，且左
      前輪胎亦脫落遺留在埔心往龍潭方向（北往南）車道上，
      可證兩車第一碰撞點應係在靠近分向線兩側，而現場道路
      之路寬為3.6 公尺，被告所駕駛之聯結曳引車全長17.4公
      尺（母車車長10.7公尺，子車車長5 公尺，子車與母車間
      距為1.65公尺），車頭寬度2.36公尺，母車寬度2.5 公尺
      ，子車寬度2.5 公尺，亦有前述現場圖可憑，並經本院刑
      事庭於94年4 月14日履勘現場及測量被告所駕駛之聯結曳
      引車屬實，有勘驗筆錄可稽（影本見本院卷第79頁至81頁
      ），則以現場道路寬度為3.6 公尺，被告駕駛之聯結曳引
      車車身寬度為2.5 公尺，如被告於車禍發生前係正常行駛
      於車道中間，則其車身兩側距離左側道路分向線及右側路
      肩應各僅有0.55公尺之間隔，以被告所駕駛之聯結曳引車
      而言，其間距並不甚寬，被告既自承於本件車禍發生前係
      因欲閃避路旁傾斜之竹木，而證人即當時乘坐於被告所駕
      聯結曳引車副駕駛座之林彰義亦於本院刑事庭94年5 月12
      日審判庭時證稱其認為當時如不閃避，應該會打到伊坐的
      副駕駛座的擋風玻璃等語（筆錄影本見本院卷第82頁），
      顯見被告應確有為閃避傾斜之竹木，而將聯結曳引車左偏
      至分向線方向無訛，且被告自承其當時行駛速度約為時速
      40至50公里，則其於閃避傾斜竹木之過程中，其車身往左
      偏超過0.55公尺跨越分向線，而使部分車身侵入來車道，
      於事理上並非無可能；又被告所駕駛之聯結曳引車中母車
      與子車間有間距1.65公尺，已如前述，則其於轉向時，自
      有可能會呈一曲線，因此，車禍發生前，被告所駕駛之聯
      結曳引車與原告所駕駛之自小客車會車時，雖被告所駕駛
      之聯結曳引車母車車頭及部分車身並未與原告之自小客車
      擦撞，惟徵諸母車之左後輪後方之護欄有擦撞痕，而後方
      曳引之子車前輪則有嚴重之撞擊導致變形脫落往後輪擠壓
      情形，已足推知被告於車禍發生前曾採取閃避措施，將聯
      結曳引車駛入原車道，惟因車身過長，非短時間瞬間所能
      完成，因此其母車之車頭及部分車身雖順利駛入原車道而
      與原告所駕駛之自小客車順利會車，惟部分母車後方車身
      及子車則未能轉入，因此造成被告所駕聯結曳引車之母車
      車頭順利與原告之自小客車順利會車後，原告之自小客車
      因亦未保持會車之安全距離而沿分向線行駛，故仍先擦撞
      被告聯結曳引車母車之左後方護欄（已略為跨越分向線）
      後，再撞擊子車之左前輪（亦已跨越分向線）。而按汽車
      會車時，相互之間隔不得少於半公尺，道路交通安全規則
      第100 條第5 款定有明文。原告駕駛汽車自應依上開規定
      小心謹慎駕駛，且依當時之天候、視線及道路狀況，並無
      不能注意之情，竟疏未注意而未保持安全間隔，則原告就
      本件車禍之發生，自亦與有過失甚明。上開刑事案件經將
      本件車禍肇事責任送請鑑定及覆議，亦均認定「甲○○駕
      駛聯結車與乙○○駕駛自小客車會車互未保持安全間隔同
      為肇事原因」，有臺灣省桃園縣區車輛行車事故鑑定委員
      會、臺灣省車輛行車事故覆議鑑定委員會之鑑定意見書及
      覆議書各一份可稽（影本見本院卷第83頁至86頁）。本院
      再審酌本件車禍發生當時之天候、肇事地點路段之情況、
      本件係被告所駕聯結曳引車母車及子車部分已跨越分向線
      ，而原告則係在自己車道行駛，僅未保持安全間隔，故就
      本件車禍之發生，被告應負較重之過失程度等一切情狀，
      認原告與被告間過失程度之比例，應為原告十分之二，被
      告十分之八，始為適當。依此比例計算結果，本件原告所
      得請求被告賠償之金額即為160,000 元（200000×0.8 ＝
      160000 ） 。
（七）末按給付無確定期限者，債務人於債權人得請求給付時，
      經其催告而未為給付，自受催告時起，負遲延責任。其經
      債權人起訴而送達訴狀，或依督促程序送達支付命令，或
      為其他相類之行為者，與催告有同一之效力；遲延之債務
      ，以支付金錢為標的者，債權人得請求依法定利率計算之
      遲延利息；應付利息之債務，其利率未經約定，亦無法律
      可據者，週年利率為5%，民法第229 條第2 項、第233 條
      第1 項前段、第203 條分別定有明文。本件係屬侵權行為
      損害賠償之債，自屬無確定期限者；又係以支付金錢為標
      的者，則依上揭法律規定，原告就被告應給付之金額部分
      ，一併請求自起訴狀繕本送達翌日即94年2 月18日（見本
      院94年度壢交附字第15號卷第5 頁被告簽收紀錄）起至清
      償日止，按法定利率即年息5%計算之利息，亦屬可採。
六、從而，原告依民法侵權行為規定之法律關係，請求被告給付
    原告16萬元及自94年2 月18日起至清償日止，按年息5%計算
    之利息，為有理由，應予准許，其逾此範圍之請求，則為無
    理由，應予駁回。
七、本件判決所命給付之金額未逾50萬元，依民事訴訟法第389
    條第1 項第5 款規定，應依職權宣告假執行；此部分原告雖
    陳明願供擔保請求宣告假執行，惟僅係促請本院為上開宣告
    假執行職權之發動。至其餘原告之訴經駁回之部分，其假執
    行之聲請已失所附麗，應併駁回之。
八、本件事證已臻明確，兩造其餘攻擊防禦方法及舉證，核於判
    決之基礎及結果無影響，無庸一一論列，附此敘明。
據上論結，本件原告之訴為一部有理由，一部無理由，依民事訴
訟法第79條、第389 條第1 項第5 款，判決如主文。
中    華    民    國    95    年    8     月    15    日
                      民事第二庭  法  官  張震武
以上正本係照原本作成
如對本判決上訴，須於判決送達後20日內向本院提出上訴狀
中    華    民    國    95    年    8     月    15    日
                                  書記官  李家


司法院資訊處製作；財團法人民間司法改革基金會備份。
